# 关于公司投资合伙型基金的账务处理

提问人：suyundem 时间：2022-03-02 17:36:31
A公司投资合伙型基金，再通过基金投资于目标企业。在基金层面，不对目标企业产生控制的情况下，将股权投资计入以公允价值变动计量且其变动计入当期损益，或者指定为计入其他综合收益。通常如果对方是上市公司，根据股价的变动来计算公允价值变动，对于非上市公司，理论上也应采用一系列的估值方法来判断公允价值，但实际操作很难做到。比如拿不到对方的报表等等。请教陈版，实际工作中有没有比较好的办法？
其次，在A公司层面，投资合伙企业应属于债务工具投资，但因不满足本金加利息的合同现金流基本特征，所以应计入以公允价值变动计量且其变动计入当期损益科目，这么理解对吗？
如果是对的，那合伙型基金的公允价值又怎么计量呢？

回答人：chenyiwei
1 、根据准则第四十四条规定，成本代表公允价值的最佳估计是非常有限的情况。新金融工具准则下对“三无”（无控制、无共同控制，无重大影响）权益工具投资采用成本进行后续计量的条件远比原准则下严格（在原准则下，只要是“在活跃市场中没有报价且其公允价值不能可靠计量的权益工具投资，以及与该权益工具挂钩并须通过交付该权益工具结算的衍生金融资产”，就应当按照成本计量）。
理论上，对于不满足上述“用以确定公允价值的近期信息不足，或者公允价值的可能估计金额分布范围很广，而成本代表了该范围内对公允价值的最佳估计”的“有限情况”的“三无”权益工具投资，不论其后续公允价值变动是计入当期损益还是其他综合收益，都应按照《企业会计准则第 39 号——公允价值计量》的规定确定其公允价值。其中，除了满足第一层次公允价值计量条件的金融资产以外，都应采用估值技术确定其期末公允价值。
特别是本案例中的某些被投资方“多年来均无法取得其存续状态的证据资料”，我们理解从背景提供的信息看，难以做出其成本代表公允价值最佳估计的结论。
但另一方面，任何会计政策的运用都受制于重要性原则和成本效益原则。针对本案例情况，A公司可以采用以下应对策略：
①考虑被投资方是否属于上述准则条文中的可用成本作为公允价值最佳估计的“有限情况”。一般理解，如果对被投资方股权采用收益法或者市场法进行估值不切实可行，且近期内该被投资方并无引入外部投资者、股东之间转让股权等可作为确定公允价值的参考依据的交易实际发生，且自本公司对其投资以来其基本面未发生重大变化的，可以认为属于该条规定的可用成本作为公允价值最佳估计的“有限情况”。
②考虑重要性原则和谨慎原则等“修订性惯例”的影响。如果本案例涉及的“三无”权益工具投资额远低于被审计方的合并净资产和净利润，并且本案例中金融资产的公允价值变动是计入其他综合收益，并不影响净利润，则A公司应结合相关股权投资计量金额对财务报表整体的影响程度（尤其是该项其他综合收益的扣税后净额对净资产的影响程度），考虑能否接受以成本计量的会计处理。
如果A公司拟以重要性原则作为接受简化处理的依据，则首先需测算该项投资占A公司总资产和净资产的比例，以及公允价值的最大可能变动范围的上下限与投资成本之间的差额，考虑该差额是否远低于财务报表整体重要性水平，在此基础上谨慎确定能否接受基于重要性原则的简化处理。
2 、对合伙基金份额的公允价值，首先应确定其各项底层投资资产的公允价值，在此基础上确定合伙企业整体权益的公允价值，再依据合伙协议和相关文件中的分配条款确定可归属于本企业的公允价值份额。